【裁判字號】    90,裁,832
【裁判日期】    901026
【裁判案由】    土地徵收
【裁判全文】
最  高  行  政  法  院  裁  定                      九十年度裁字第八三二號
    抗  告  人     丁○○
                   甲○○
                   丙○○
    兼右三人訴訟代理人
                   乙○○
    相  對  人     臺南縣政府
    代  表  人     陳唐山
右當事人間因土地徵收事件，抗告人不服高雄高等行政法院中華民國八十九年九月一
日八十九年度訴字第一三號裁定，提起抗告。本院裁定如左︰
    主  文
抗告駁回。
抗告訴訟費用由抗告人負擔。
    理  由
按人民因中央或地方機關對其依法申請之案件，予以駁回，認為其權利或法律上利益
受違法侵害者，經依訴願程序後，得向高等行政法院提起請求該機關應為行政處分或
應為特定內容之行政處分之訴訟，行政訴訟法第五條第二項定有明文。故提起行政訴
訟法第五條第二項之訴訟，須以經過訴願程序為前提，若未經訴願程序，即遽行提起
行政訴訟，其起訴即不備起訴要件，行政法院自應以裁定駁回之。本件坐落台南縣西
港鄉○○段六三九之五地號地目道之土地，係抗告人四人所共有，應有部分各四分之
一，目前係屬相對人管有之縣道一七三道路用地，抗告人請求相對人依法辦理徵收補
償，為相對人所拒絕，經提起訴願後，台灣省政府以八十九年一月十三日八九府訴一
字第一二○二二二號訴願決定書，將原處分撤銷，由原處分機關另為處分，相對人重
為處分，以八十九年六月十五日八九府工土字第○九三四七三號函通知抗告人，系爭
土地仍不予徵收，抗告人對相對人重為處分不服，未經訴願程序，向原審提起本件行
政訴訟，請求相對人應徵收其所有系爭土地等情。經查：行政處分經訴願決定撤銷後
即已不存在，行政機關重為處分時，係另為一新的行政處分，抗告人向原審起訴請求
判命相對人應徵收其所有之系爭土地，係請求相對人為特定內容行政處分之訴訟，依
前述行政訴訟法第五條第二項規定，須以經過訴願程序為前提，抗告人就徵收系爭土
地之請求，經相對人重為處分即以八十九年六月十五日八九府工土字第○九三四七三
號函否准其請求後，即提起本件訴訟，未經過合法之訴願程序，其訴自屬不備起訴要
件，原裁定據以駁回抗告人在原審之訴，自無不合，應予維持。抗告意旨以原處分機
關重為處分時，因已踐行一次訴願程序，勿庸再經訴願程序等語，求為廢棄原裁定，
顯係誤解法律規定，難認有理由。
爰依行政訴訟法第二百七十二條、第一百零四條、民事訴訟法第四百九十二條第一項
、第八十五條第一項前段，裁定如主文。
中    華    民    國      九十      年      十        月    二十六      日
                    最 高 行 政 法 院  第 一 庭
                                審 判 長 法  官      黃  綠  星
                                         法  官      吳  錦  龍
                                         法  官      蔡  進  田
                                         法  官      黃  璽  君
                                         法  官      廖  宏  明
右  正  本  證  明  與  原  本  無  異
                                         法院書記官  彭  秀  玲
中    華    民    國      九十      年      十        月    二十九      日


司法院資訊處製作；財團法人民間司法改革基金會備份。
